臺灣花蓮地方法院民事判決　　　　　　　　　　 九十二年度親字第四七號
　　原　　　　告　乙○○
　　被　　　　告　甲○○
　　兼法定代理人　張麗惠
右當事人間請求否認子女事件，本院於民國九十三年二月三日辯論終結，茲判決如左
：
    主      文
確認被告甲○○（女，民國○○年○月○日生，國民身分證統一編號：Ｚ00000
0000號）非原告乙○○與被告張麗惠之婚生子女。
訴訟費用由被告負擔。
    事      實
甲、原告方面
  一、聲明：如主文所示。
  二、陳述：
      原告與被告兼法定代理人張麗惠原為夫妻關係，原告於婚姻關係存續中，另與
      第三人有性關係，致於九十年八月三日產下一女即被告甲○○，原告於九十二
      年五月間發覺有異，乃於同年六月十一日攜甲○○前往國立臺灣大學醫學院附
      設醫院（下稱臺大醫院）檢驗ＤＮＡ，檢驗結果始知悉上情，爰依法提起否認
      之訴，請求判決如訴之聲明。
  三、證據：
      提出戶籍謄本、臺大醫院診斷證明書及血緣鑑定報告書各一紙為證。
乙、被告兼法定代理人張麗惠方面
  一、聲明及陳述：
      其與原告於八十五年二月六日結婚，九十二年九月十日離婚，甲○○非其自原
      告受胎所生，對原告提出之診斷證明書及血緣鑑定報告無意見等語。
  二、證據：（無）
    理      由
一、原告主張其與被告兼法定代理人張麗惠原為夫妻關係，惟張麗惠於婚姻關係存續
    中與第三人發生性關係，致於九十年八月三日產下一女即被告甲○○，爰依法提
    起否認子女之訴等語。被告兼法定代理人張麗惠則稱甲○○非其自原告受胎所生
    等語。
二、原告主張其與被告兼法定代理人張麗惠原為夫妻關係，張麗惠於婚姻關係存績中
    與第三人發生性關係，致於九十年八月三日產下一女即被告甲○○一節，業據原
    告提出戶籍謄本、臺大醫院診斷證明書及血緣鑑定報告書各一紙為證，且為被告
    張麗惠所是認。再原告所提出之上述診斷證明書及血緣鑑定報告書均載明「（鑑
    定）結果顯示可以排除乙○○與甲○○的血緣關係」。綜上，足認被告甲○○非
    被告張麗惠自原告受胎所生，原告之主張堪信為真實。
三、按民法第一千零六十三條第一項推定之婚生子女，如夫妻之一方能證明妻非自夫
    受胎者，得於知悉子女出生之日起，一年內提起否認之訴，同條第二項固定有明
    文。惟該條文所謂知悉，依條文前後文句對照觀之，應係指知悉「妻非自夫受胎
    」而言，否則既不知「妻非自夫受胎」之事實，即誤以為子女係夫妻之親骨肉，
    自不可能提起否認子女之訴，如嗣後方知悉「妻非自夫受胎」，而已逾一年之法
    定期間，竟不准提起，致無血緣關係之子女受法律推定為婚生子女，縱有明確之
    反證仍無法推翻，顯然使不實之親子關係存在，嚴重影響父母、子女之權義，應
    非立法之本意（參照最高法院六十二年度第三次民庭總會決議，並參考德國民法
    明定無真正血緣關係者，不受婚生子女推定之立法例，我國學者即有建議否認子
    女之訴，夫應自知悉子女非己所出之日起，一年內為之。）。經查，兩造婚後除
    九十一年三月至九十二年三月原告出國工作外，其餘時間均同住，甲○○於九十
    年八月三日出生時，原告並不知甲○○非張麗惠自其受胎所生，張麗惠亦未告知
    原告此情，迨九十二年五月，原告發覺甲○○長相與其相異，未質問張麗惠即於
    同年六月十一日攜甲○○至臺大醫院鑑定血緣，同年七月四日閱覽鑑定報告並申
    請診斷證明書後，始知悉甲○○非張麗惠自其受胎所生，張麗惠亦於此時始告知
    原告其外遇生女等情，業據兩造陳明在卷，則原告於甲○○出生前、出生時及出
    生後皆始終與張麗惠同住，復完全不知張麗惠有外遇情事，根本無從懷疑甲○○
    非其骨肉，在此情況下，要求原告須在甲○○出生之日起一年內提起否認子女之
    訴，顯係緣木求魚而無可期待，此際，上開一年之期間應自原告知悉甲○○非張
    麗惠自其受胎所生之時起算，始符情理及立法旨趣。況按「民事訴訟法第五百八
    十九條規定有就母再婚後所生子女確定其父之訴，即為確認身分之訴，而二十三
    年上字第三九七三號判例且明認非婚生子女經其生父撫育，視為認領而取得婚生
    子女之身分後，如其身分又為其生父所否認，無須再行請求認領，如有提起確認
    身分之訴之必要，可隨時提起。故就親子身分關係，得提起確認之訴。按本院二
    十三年上字第三九七三號判例所謂「確認身分之訴」意即指「確認親子關係存在
    或不存在之訴」而言，與四十八年臺上字第九四六號判例意旨，並無衝突。」最
    高法院六十二年度第三次民庭總會著有決議可稽。則依此決議意旨，原告亦得隨
    時提起確認親子關係存在或不存在之訴，自亦無超過一年期限之問題。綜上，本
    件原告於九十二年七月四日知悉甲○○非張麗惠自其受胎所生，於同年十二月二
    十六日提起本件訴訟，尚未逾一年之期限，且其所主張之甲○○非張麗惠自其受
    胎所生一情亦堪信為真實，是其所請合於法律規定，應予准許。
四、據上論結，原告之訴為有理由，依民事訴訟法第八十五條第一項前段、第七十八
    條，判決如主文。
中　　　華　　　民　　　國　　九十三　　年　　　二　　　月　　 十七 　　日
                              臺灣花蓮地方法院家事法庭
~B法　　　官　陳文通
右正本證明與原本無異。
如對本判決不服，應於送達後二十日內，向本院提出上訴狀（應抄附繕本）。
~B法院書記官
中　　　華　　　民　　　國　　九十三　　年　　　二　　　月　　 十九 　　日
